臺灣桃園地方法院民事判決　　　　　　　100年度訴字第480號
原　　　告　李政哲
被　　　告　林羅珍妹
訴訟代理人　林震宇
上列當事人間第三人異議之訴事件，本院於民國100 年5 月6 日
言詞辯論終結，判決如下：
    主      文
原告之訴駁回。
訴訟費用由原告負擔。
    事實及理由
一、按民事訴訟法第256 條規定，不變更訴訟標的，而補充或更
    正事實上或法律上之陳述者，非為訴之變更或追加。經查，
    原告起訴時訴之聲明原為：「(一)鈞院100 年度司執字第1019
    3 號遷讓房屋強制執行事件，就原告所有坐落桃園縣楊梅市
    ○○○段195 之86地號土地（地目建、面積226 平方公尺、
    權利範圍4 分之1） 及其上同段1363建號即門牌號碼為桃園
    縣楊梅市○○路130 之1 號房屋所為之強制執行程序應予撤
    銷；(二)被告應將上開房地移轉登記返還予原告；(三)願供擔保
    請准宣告假執行。」，嗣於本院民國100 年5 月6 日言詞辯
    論期日以言詞撤回其假執行之聲請，其變更訴之聲明部分，
    經核僅係更正法律上之陳述，非為訴之變更或追加，合先敘
    明。
二、原告主張：(一)原告與訴外人林綺菁於80年3 月30日舉行公開
    結婚儀式，婚後於81年3 月23日由原告出資新臺幣（下同）
    146 萬元向訴外人楊羡農購買坐落桃園縣楊梅市○○○段19
    5 之86地號土地（地目建、面積226 平方公尺、權利範圍4
    分之1） 及其上同段1363建號即門牌號碼為桃園縣楊梅市○
    ○路130 之1 號房屋（下稱系爭房地），於該時基於夫妻關
    係而將系爭房地所有權信託登記於林綺菁名下。原告給付26
    萬元現款作為購屋款項，其餘款項則以原告為借款人、林綺
    菁為義務人向亞太商業銀行貸款120 萬元，用以代償出賣人
    楊羨農原貸款銀行中國農民銀行。原告嗣於81年3 月16日將
    戶籍遷入林綺菁之母即被告所居住址，並與被告共同生活達
    4 年多，故被告亦知就台中市○○街45號5 樓之房屋貸款及
    系爭房地之房屋貸款，均由原告繳納相關本金及利息。原告
    與林綺菁嗣於85年9 月13日共同將系爭房地點交予原告之妹
    即訴外人李金娜居住管理至今。(二)嗣林綺菁於85、86年間因
    其弟結婚，遂與原告共同遷居至台中市○○街45號5 樓居住
    ，直至其於95年7 月22日因罹患乳癌死亡。詎被告於林綺菁
    死亡後，明知系爭房地係原告出資購買，竟出面與原告協商
    ，容其先辦理繼承後再將系爭房地移轉予原告，原告信以為
    真，遂接受被告之提議，被告並於95年11月22日辦理繼承登
    記，然被告於辦理繼承登記後，竟要求原告交付50萬元始同
    意將系爭房地返還予原告，而原告因繳納系爭房地及精美街
    房地之房屋貸款，已費盡原告畢生薪資，確無能力一時之間
    籌措被告所要求之50萬元現款，為此原告曾委託第三人居中
    協調，被告均以原告與其女結婚多年未生育後代，如今其女
    已死亡，如輕易將系爭房地返還予原告，將來必落入他人之
    手云云為由一再拖延，且於99年間謊稱系爭房地係林綺菁所
    有，要求李金娜遷讓返還系爭房地，原審未察而以99年度壢
    簡字調字第345 號准許，被告並據以聲請鈞院以100 年度司
    執字第10193 號執行在案。惟系爭房地為信託財產，依信託
    法第12條規定，不屬受託人之遺產，被告自不得對之聲請強
    制執行，原告為委託人，爰依法提起本訴。並聲明：鈞院10
    0 年度司執字第10193 號遷讓房屋強制執行事件，就原告所
    有系爭房地所為之強制執行程序應予撤銷；被告應將系爭房
    地移轉登記返還予原告。
三、被告之答辯略以：原告僅泛稱於該時因夫妻關係而將系爭房
    地所有權信託登記於林綺菁名下，然依常理若無特定之目的
    ，僅因夫妻關係即將不動產所有權登記於妻名下，是否即能
    謂雙方間有信託契約存在，已非無疑，反依一般常態夫應妻
    之要求登記於妻名下多屬贈與契約之情形，故告辯詞顯屬無
    據。至原告所稱貸款利息由其繳納，此乃因原告已轉為貸款
    契約之借款人，依法本有清償借款之責，此亦與信託無關。
    另信託法第12條所稱情形係指受託人之債權人違反此規定對
    之強制執行時得對債權人提起異議之訴而言。本件被告為系
    爭房地所有權人，並依鈞院99年度壢簡字第345 號調解筆錄
    為執行名義聲請強制執行命無權占有人李金娜避讓房屋，原
    告本非受託人之債權人，原告依信託法第12條規定提起本訴
    ，亦有違誤等語。並聲明：原告之訴駁回。
四、經查，系爭房地前於81年4 月9 日由訴外人楊羨農以買賣為
    原因，移轉登記予林綺菁，嗣林綺菁於95年7 月22日死亡，
    系爭房地即由其繼承人即被告繼承，並於95年11月22日辦妥
    所有權移轉登記。被告於99年6 月間以訴外人即原告之妹李
    金娜無權占用系爭房屋為由，訴請李金娜遷讓房屋，雙方於
    99年7 月20日經本院99年度壢簡調字第345 號遷讓房屋事件
    調解成立，調解內容為：李金娜願於99年12月31日前將系爭
    房屋遷讓返還予被告，後因李金娜未按期遷讓房屋，被告遂
    以上開調解筆錄為執行名義，聲請強制執行，經本院以100
    年度司執字第10193 號強制執行事件受理在案等情，業據原
    告提出系爭房地之土地登記簿、建築改良物登記簿、土地登
    記第二類謄本、建物登記第二類謄本及本院99年度壢簡調字
    第345 號調解筆錄等為證，並為被告所不爭執，復經本院調
    閱99年度壢簡調字第345 號、100 年度司執字第10193 號卷
    宗核閱明確，堪信為真實。
五、按85年1 月26日信託法公布施行前之信託行為，屬於「非典
    型契約」之一種。須於雙方當事人，就一方（委託人）授與
    他方（受託人）超過經濟目的之權利，而受託人僅於所許可
    之經濟目的範圍內行使權利，相互意思表示一致，其契約始
    為成立。準此，當事人之一方如主張與他方有信託關係存在
    ，自應就信託契約確已成立之事實，負舉證責任。若其先不
    能舉證，縱他方就其抗辯事實不能舉證，或其所舉證據尚有
    疵累，亦應駁回該一方之請求。原告主張系爭房地係其所購
    買，並信託登記於林綺菁名下云云，惟此為被告所否認，自
    應由原告就其主張之信託關係事實，先為舉證。經查，系爭
    房地之前手為楊羨農，而林綺菁為楊羨農之乾女兒，因楊羨
    農無其他親人，其臥病期間多由林綺菁照顧，楊羨農因而將
    系爭房地以買賣為原因過戶給林綺菁，楊羨農要交付系爭房
    地之對象為林綺菁，並非原告等情，業經原告自認在卷（見
    本院卷第44頁背面至第46頁），則系爭房地之前手楊羨農本
    意即在將系爭房地移轉登記予林綺菁，並無意將系爭房地轉
    讓予原告，嗣楊羨農並已辦妥所有權移轉登記予林綺菁，則
    林綺菁自為系爭房地之所有權人無訛。原告固稱系爭房地之
    貸款係由其清償，並提出放款往來交易明細、抵押權設定契
    約書、他項權利證明書等為證，惟查，原告與林綺菁原係夫
    妻關係，此為兩造所不爭執，則原告縱有為林綺菁清償系爭
    房地遺存房屋貸款之事實，此充其量僅為其與林綺菁間就該
    資金關係或成立贈與、或係借貸，或成立其他法律關係，尚
    不能只因房屋貸款之資金為原告所支出乙事，即認原告為系
    爭房地之所有權人，且與林綺菁成立信託關係。此外，原告
    復未能提出其他證據證明其與林綺菁就系爭房地有信託關係
    存在。從而，原告主張系爭房地為其信託登記於林綺菁名下
    ，為信託財產不得強制執行，且不屬於受託人之遺產，而依
    信託法第12條及民法不當得利之法律關係訴請撤銷本院100
    年度司執字第10193 號強制執行程序，暨請求被告將系爭房
    地移轉登記予原告，均屬無據，應予駁回。
六、據上論結，本件原告之訴為無理由，依民事訴訟法第78條，
    判決如主文。
中    華    民    國   100    年    5     月    24    日
                  民事第二庭    法  官  劉佩宜
以上正本係照原本作成。
如對本判決上訴，須於判決送達後 20 日內向本院提出上訴狀。
如委任律師提起上訴者，應一併繳納上訴審裁判費。
中    華    民    國   100    年    5     月    25    日
                                書記官  洪千棻